# 关于合同能源管理业务收入确认问题

提问人：wujunccpa 时间：2016-03-20 22:49:23
某公司是一家节能服务行业公司，公司主营业务是以“合同能源管理”模式为客户提供节能减排解决方案。“合同能源管理”（EMC）是指节能服务公司与用户签订能源管理合同，为用户提供节能诊断、投资、改造和运营管理等服务，并以节能效益分享方式回收投资和获得合理利润的一种节能服务机制，即用能单位以节能效益支付节能服务公司的投入及其合理利润。公司定期以节能量以及与用能企业在EMC合同中约定的分享比例确认主营业务收入。同时，公司EMC项目投资形成的资产计入固定资产科目，并在合同分享期内按平均年限法计入折旧计入主营业务成本。通常，折旧占主营业务成本的比例在80%以上。 采取EMC方式实施节能改造，项目投资和建设、运营均由节能服务公司承担，对于用户而言，不需要投入资金，而仅是在合同期内与节能服务公司分享节能收益，因此，项目的投资风险由节能服务公司承担。由于EMC项目初始投资额较大，为了降低投资风险，公司在EMC项目中享有的节能效益分成比例一般在合同效益分享期前期较高，在后期较低。例如某工业企业煤气发电项目（利用生产过程中产生的煤气发电），公司投资 1200万元，与客户签订的合同约定的效益分享期为 4 年。前 2 年与客户约定的效益分享比例是65%，后 2 年比例降为35%。公司按每月供电量、电价和分享比例确认收入。前 2 年收入各为 840 万，后 2 年收入为 480 万）。而成本则是平均摊销。造成毛利率前 2 年高（62.5%），后两年降低至37.5%。相应造成前期利润高，后期低。 现在对于收入确认的方法，有如下两种意见： 现在对于收入确认的方法，有如下两种意见：一、一种意见认为：公司提供的服务在合同期内是均衡的，固定资产折旧也是采用平均年限法，根据收入与成本配比原则，公司应按照合同期内的平均分享比例确认收入，例如上述项目，公司在合同期内每年均应按平均比例50%以及节能量（即供电量）确认收入，相应按照合同约定将多收的效益分享款作为预收账款。这种方法也避免了公司毛利率和净利润的波动。同时，还应根据合同约定，将应收取而未收到的款项同时借记应收账款和预收账款。二、 另一种意见认为：公司应按合同约定的分享比例确认收入，理由如下： 1 、由于公司初始投资额较大，为了降低投资风险，才在项目中约定前期较高后期低的效益分享比例。
按合同约定各期分享比例确认收入的会计处理方式反映的是合同能源管理业务的实际情况。 2 、公司也按照合同约定的方式从客户实际收到了款项。 3 、公司提供的服务虽然是均衡的，但提供的服务仅跟节能量有直接关系，跟节能效益分享比例无直接关系，节能效益分享比例是商务谈判的结果，反映的是公司市场能力和合同能源管理业务的特殊性。请问哪一种处理意见更符合会计准则的规定？
谢谢

回答人：chenyiwei
后一种方式更合理。另外，固定资产折旧和无形资产摊销方法应反映该资产所包含的经济利益的预期实现方式，所以在此类前后期收益分享比例不同的情况下，在确定折旧或摊销方法是也可以有所考虑，不一定是直线法。

提问人：wujunccpa 时间：2016-03-21 09:44:37
另外，还想请教：对于按照合同应收取的款项，但是不符合收入确认的条件，能做借记应收账款，贷记递延收益或者预收账款吗？

回答人：chenyiwei
“按照合同应收取的款项，但是不符合收入确认的条件”具体是指什么？但一般理解不能同时挂应收和预收（或递延收益）。

提问人：zengfengxia 时间：2016-05-04 17:13:32
陈版，楼主的案例，在提供服务的四个年度中，各年度提供的服务并无明显变化，成本应当无异常波动，因此，各年度业务毛利也不应当有异常波动，但如果收入确认按商务谈判的结果，会导致会计利润可控，是否恰当？

回答人：chenyiwei
这类情况类似于或有对价，如果人为均衡化，一方面可能难以合理估计；另一方面也不符合“收入的计量依据是经济利益流入的金额”这一基本原则。

提问人：276810366 时间：2017-10-31 14:51:26
上述规定选择固定资产折旧方法时，应当根据与固定资产有关的经济利益的预期消耗方式做出决定。由于收入可能受到投入、生产过程、销售等因素的影响，这些因素与固定资产有关经济利益的预期消耗方式无关，因此,企业不应以包括使用固定资产在内的经济活动所产生的收入为基础进行折旧。 ---企业会计准则解释第 10 号

回答人：chenyiwei
这个问题在新的准则解释发布后可以重新考虑。但是个人理解，此处是禁止“以包括使用固定资产在内的经济活动所产生的收入为基础进行折旧”，但如果该资产为单一资产，除了分享收益以外无其他经济利益流入，按收入也可